臺灣高等法院刑事裁定
110年度聲再字第52號
聲  請  人  
即  被  告  陳宗瑩




上列再審聲請人因違反毒品危害防制條例案件，不服本院109年
度上訴字第1825號，中華民國109年7月28日第二審確定判決（原
審案號：臺灣新北地方法院109年度訴字第46號），聲請再審，
本院裁定如下：
    主  文
再審之聲請駁回。
    理  由
一、再審聲請意旨略以：
  ㈠本院109年度上訴字第1825號確定判決(下稱原確定判決)理由
    認聲請人即被告(下稱被告) 自承該車係其委託姚萍承租，
    由被告自己使用，依常情該車內空間即屬被告實力支配範圍
    ，車內物品除有特殊情事，也都是被告實力支配下的物品，
    判決理由既以「實力支配範圍」來論證車內物品為被告所有
    ，當姚萍無償借予車子給予被告使用，被告即取得車輛支配
    權。然此支配權於員警將其逮捕後，在警方扣押車輛後，且
    有開啓錄影搜索情況下，並未發現毒品，該扣押之車輛即由
    警方取得支配權。惟警方在取得車輛支配權後，嗣由員警將
    車開回中和區景平路728號2樓E室進行搜索，警方復又押被
    告至車內說油門旁有一毒品，車輛既在警方扣押後，由警方
    取得車子實力支配，依原判決理由之邏輯，車輛既非在被告
    實力支配之下，其車上之物品自非被告所有。車輛既在第2
    次搜查時已置於警方實力支配下，警方手上為何會有毒品?
    那就需問警方，毒品即與被告無關。
  ㈡被告對於車內取得毒品之證據能力一直有所爭執，對於案情
    關係重大之「 第1次搜索錄影檔案」，被告聲請勘驗時，警
    方卻以錄影檔案在送修時遭洗掉為由，致無從調查該次警方
    在搜索車內所及之處，是否已就事後發現毒品之處加以搜查
    。然為何同時段前後之「第2段錄影」却沒被洗掉，而可提
    出做為證據，原審無視此一違背法則，將警方實力支配下車
    輛內發現毒品，視為被告所有。且未調查對被告有利之第1
    次搜索錄檔案為何會遭洗掉，且判決理由亦以推測之詞，說
    明係員警在初步搜索時，對於毒品藏匿之夾層處，因未仔細
    搜查所致，顯屬係以「推測之詞」為判決基礎，理由有違背
    法律之處。          
  ㈢依上所述，扣案之毒品既非被告所持有，則本案對被告不利
    之證據，僅存被告之供述證據，而依法被告之自白不能當作
    有罪之判決唯一證據，應為被告無罪之判決。原審認定被告
    持有第二級毒品之事實有誤，所採證據不相適合，屬證據上
    理由矛盾，依刑事訴訟法第420條第1項第6款、第3項之規定
    聲請再審等語。
二、按再審制度，係為發現確實之事實真相，以實現公平正義，
    而於案件判決確定後，另設救濟之特別管道，重在糾正原確
    定判決所認定之事實錯誤，但因不能排除某些人可能出於惡
    意或其他目的，利用此方式延宕、纏訟，有害判決安定性，
    故立有嚴格之條件限制。刑事訴訟法第420條業於104年2月4
    日經總統以華總一義字第10400013381號修正公布，並於104
    年2月06日施行，修正後刑事訴訟法第420條第1項第6款規定
    ：「有罪之判決確定後，因發現新事實或新證據，單獨或與
    先前之證據綜合判斷，足認受有罪判決之人應受無罪、免訴
    、免刑或輕於原判決所認罪名之判決者，為受判決人之利益
    ，得聲請再審。」又同條第3項規定：「第1項第6款之新事
    實或新證據，指判決確定前已存在或成立而未及調查斟酌，
    及判決確定後始存在或成立之事實、證據。」準此，所謂「
    新事實」或「新證據」，須具有未判斷資料性之「新規性」
    ，舉凡法院未經發現而不及調查審酌，不論該事實或證據之
    成立或存在，係在判決確定之前或之後，就其實質之證據價
    值未曾予評價者而言。如受判決人提出之事實或證據，業經
    法院在審判程序中為調查、辯論，無論最終在原確定判決中
    本於自由心證論述其取捨判斷之理由；抑或捨棄不採卻未敘
    明其捨棄理由之情事，均非未及調查斟酌之情形。通過新規
    性之審查後，尚須審查證據之「顯著性」，此重在證據之證
    明力，由法院就該新事實或新證據，不論係單獨或與先前之
    證據綜合判斷，須使再審法院對原確定判決認定之事實產生
    合理懷疑，並認足以動搖原確定判決而為有利受判決人之蓋
    然性存在。而該等事實或證據是否足使再審法院合理相信足
    以動搖原有罪之確定判決，而開啟再審程式，當受客觀存在
    的經驗法則、論理法則所支配，並非聲請人任憑主觀、片面
    自作主張，就已完足。如聲請再審之理由僅係對原確定判決
    之認定事實再行爭辯，或對原確定判決採證認事職權之適法
    行使，任意指摘，或對法院依職權取捨證據持相異評價，縱
    法院審酌上開證據，仍無法動搖原確定判決之結果者，亦不
    符合此條款所定提起再審之要件（最高法院109年度台抗字
    第263號裁判要旨參照）。又法院就再審聲請人所提出之新
    事實或新證據，是否具有前揭嶄新性要件，自應先予審查。
    如係在原判決審判中已提出之證據，經原法院審酌捨棄不採
    者，即不具備嶄新性之要件，自毋庸再予審查該證據是否具
    備顯著性（最高法院108年度台抗字第358號裁定意旨參照）
    。　
　三、經查：
  ㈠下稱原確定判決認被告犯持有第二級毒品純質淨重20公克以
    上罪，係綜合被告之供述與證人洪文鍇、許文豐之證述及卷
    內包括搜索票、扣押筆錄、押押物品目錄表、證物照片、錄
    影光碟勘驗筆錄、毒品成份鑑定書及扣案第二級毒品等一切
    證據資料，而認被告知悉甲基安非他命、大麻為毒品危害防
    制條例第2條第2項第2款所規定之第二級毒品，不得持有，
    竟基於持有第二級毒品純質淨重20公克以上之犯意，於民國
    107年7月初至同月6日間某時許，在新北市新莊區新莊運動
    公園內，以新臺幣（下同）2 萬元之代價，向真實姓名、年
    籍不詳、綽號「小黑」之成年男子購得純質淨重20公克以上
    之第二級毒品甲基安非他命、大麻後，將之藏放於其使用之
    車牌號碼000-0000號自小客車排檔桿前方夾層中與其新北市
    ○○區○○路000號2樓E室居處內之犯行，且就被告所辯員警以
    引誘犯罪之方式將其誘出，程序上已違法在先，又於搜索過
    程中對被告施暴，搜索扣押程序不合法，且所扣到的物品非
    被告所有各詞如何不可採信等節，依憑卷內證據詳加論斷，
    並說明：
　⒈本件係屬符合令狀原則之合法搜索，雖係夜間執行搜索，但
    從現場狀況觀之，搜索過程中已有相關嫌犯逃匿，有上揭證
    人證述以及勘驗筆錄在卷可證，確屬有急迫之情況，依刑事
    訴訟法第100條之3第1項第4款之規定，自得於夜間搜索。
　⒉證人許文豐在搜索過程中，雖有對被告以不雅言語辱罵，且
    有不必要的肢體接觸行為，確有不當，許文豐對此固應承受
    相應處分，但除上開勘驗所見之外，在後續真正開始進行實
    質搜索之過程中，許文豐以及在場之員警未再有任何不當舉
    止，故認為許文豐一時之執法瑕疵尚不至於使上開取得合法
    令狀之搜索過程變成不合法，搜索過程所扣得之相關證物有
    證據能力，可作為認定事實之依憑。
　⒊對於情資來源先以買賣毒品為由與被告約定見面地點，再將
    見面地點告知警方，以利警方掌握被告行蹤，並順利執行搜
    索任務，避免被告事先湮滅證據，屬於員警於實務第一線執
    行勤務之偵查應變方式，並無違法不當可言，且本件所追訴
    的對象行為，也不是被告與情資來源相約買賣毒品的行為，
    而是被告先前持有毒品與施用毒品的行為，本件所欲追訴的
    犯罪行為顯與該情資來源與被告相約購毒這件事情無關，被
    告辯稱這是員警違法引誘犯罪，尚有未合。
　⒋被告陳稱其在警詢及偵查中的自白並非出於其自由意志，然
    依上開勘驗搜索過程錄影光碟的結果顯示，員警在搜索過程
    中雖然有一次與被告發生不必要的肢體接觸，也有說出不雅
    詞語辱罵，但僅有該次，之後的搜索過程中員警均無再對被
    告有任何強暴、脅迫或其他不正方式對待的情事，況被告在
    被粗暴對待的當下也大聲抗議「怎樣？你現在對我怎樣？（
    台語）錄影一下，你掐我脖子幹什麼啦」，絲毫未露畏懼之
    色，且在之後的搜索過程中，被告也曾對於警員詢問毒品是
    誰的問題，陳稱：「那袋是哪裡來的我不知道」，在後續接
    受檢察官訊問的時候，雖然針對持有毒品部分自白，但是針
    對販賣毒品部分則堅決否認，更可以看出被告始終具有完全
    之自由意志可以為自己做訴訟上有利的辯護。遑論被告也沒
    有指出在製作警詢筆錄、偵查筆錄的過程中，有其他受到不
    正對待的情形，因此無法遽認員警在搜索過程中一次且短暫
    的執法失當，足以導致其之後的陳述完全違反其自由意志，
    被告在警詢及偵查中的自白，與事實相符者，具有證據能力
    。
　⒌被告於一、二審審理時均承認在景平路728號2樓E室內所扣到
    的東西均是其所有，足認被告居所內所扣得的第二級毒品均
    為被告實力支配下所持有之物。
　⒍被告雖質疑警方於第１次搜索車內時，並未搜到毒品，卻於再
    次搜索時方發現毒品，顯係警察事後栽贓，惟從毒品被發現
    的位置看起來，毒品應係被藏在車輛排檔桿前方的夾層處，
    所以員警在第一現場初步搜索的時候因未詳細搜查，故未發
    現那些毒品，惟因開車的過程中會發生震動，故車輛駛至新
    北市○○區○○路000號2樓E室被告居處之途中，因車輛震動物
    理力作用，致有一包毒品因而掉在油門旁，亦符事理之常。
    而員警在新北市永和區中正路108 巷內攔查被告當下，因情
    狀緊急、時間緊迫未詳細搜索被告駕駛小客車，且車輛駕駛
    座油門處通常也沒有燈光照明，在開車的過程中，駕駛者的
    視線是集中在車輛前方，一時疏未察覺腳下的油門踏板是否
    掉落毒品，故員警在將車輛開回新北市○○區○○路000號2樓E
    室被告租屋處之路上，未在第一時間發現油門旁的毒品，亦
    無違常情。被告當時駕駛小客車上之毒品被發現的過程，雖
    較為周折，但並無違悖常理之處，無法遽認為毒品是警方栽
    贓。況自現場搜索扣押錄影光碟看來，被告對於警方在車上
    查獲數量眾多的毒品一事，也未置一詞，亦無驚訝、詫異或
    是指控員警栽贓的言語，觀之被告反應實無遭栽贓之情狀，
    此有上開搜索扣押錄影光碟以及勘驗筆錄可證，是被告所辯
    不足採信。被告自承該車係其委託姚萍承租，並由被告自己
    使用，既是如此，依常理推斷，該車內空間依常理即屬被告
    實力支配範圍，車內的物品除非別有特殊情事，也都是被告
    實力支配範圍之下的物品。而車上毒品被藏放的位置是排檔
    桿前方夾層中，並非車輛在設計上本來就有的置物空間，而
    是有人故意把毒品藏在裡面，以避免被檢警發現，由此更可
    推論車上的毒品並非他人隨意放置，必定是使用該輛汽車的
    被告藏放無疑。被告於警詢已自承：我把毒品放在車上是因
    為覺得車上比較安全，我是在106年7月間在新北市○○區○○○○
    ○○○○號「小黑」的男子以2萬元購買等語 ，在偵查中亦坦認
    ：車內的毒品不是姚萍的，是我的，扣案毒品是在106年7月
    間在新莊區運動公園內向「小黑」購買的，全部毒品都是該
    次買的。是被告抗辯車內毒品非伊所有，係警察栽贓，並無
    可採。
　⒎被告聲請勘驗員警在第一現場搜索系爭車輛過程之秘錄器錄
    影光碟，惟此部分經詢問執行搜索之員警洪文鎧，其表示錄
    影機器送修，故檔案被洗掉等語，有原審公務電話紀錄表可
    查，且經證人許文豐到庭證實。是被告聲請勘驗員警在第一
    現場攔下被告時搜索過程之秘錄器錄影光碟，此部分自屬無
    從調查，且無調查必要之理由。
  ㈡聲請意旨謂本件屬非法搜索，車上查扣毒品非其所有，顯係
    警察事後栽贓，聲請人認罪自白不能做為有罪判決唯一證據
    等情，均業經原確定判決逐一敘明認定犯罪事實所憑之證據
    、理由及所辯各詞如何不可採信之理由（如上所述），聲請
    意旨顯係憑主觀、片面自作主張，對原確定判決之認定事實
    再行爭辯，並對原確定判決採證認事職權之適法行使，任意
    指摘，或對法院依職權取捨證據持相異評價，均非刑事訴訟
    法第420條第1項第6款、第3項所定之新事實或新證據，此聲
    請再審，核無理由。
四、末按聲請再審之案件，除顯無必要者外，應通知聲請人及其
    代理人到場，並聽取檢察官及受判決人之意見，但無正當理
    由不到場，或陳明不願到場者，不在此限，刑事訴訟法第42
    9條之2定有明文，其中所稱顯無必要者，指如依聲請意旨，
    從形式上觀察，聲請顯有理由而應裁定開始再審者；或顯無
    理由而應予駁回，例如提出之事實、證據，一望即知係在原
    確定判決審判中已提出之證據，經法院審酌後捨棄不採，而
    不具備新規性之實質要件，並無疑義者；或顯屬程序上不合
    法且無可補正，例如聲請已逾法定期間、非屬有權聲請再審
    之人、對尚未確定之判決為聲請、以撤回或法院認為無再審
    理由裁定駁回再審聲請之同一原因事實聲請再審等，因程序
    違背規定已明，而無需再予釐清，且無從命補正，當然無庸
    依上開規定通知到場聽取意見之必要，庶免徒然浪費有限之
    司法資源（最高法院109年度台抗字第263號裁定意旨參照）
    。準此，本件再審之聲請部分為顯無理由，部分屬程序上不
    合法且無可補正，自無聽取再審聲請人意見之必要，爰不通
    知再審聲請人到場，逕予駁回。
五、綜上所述，本件再審之聲請為無理由，應予駁回。
據上論斷，應依刑事訴訟法第434條第1項，裁定如主文。　　
中　　華　　民　　國　　110 　年　　5 　　月　　10　  日
                  刑事第十一庭  審判長法　官  周煙平
                                      法　官  連育群
                                      法　官  陳俞伶
以上正本證明與原本無異。
如不服本裁定，應於裁定送達後10日內向本院提出抗告狀。
                                      書記官  吳碧玲
中　　華　　民　　國　　110 　年　　5 　　月　　10　　日